臺灣高等法院刑事裁定
110年度聲再字第602號
聲  請  人
即受判決人  葛台友



上列聲請人因妨害自由等案件，對於本院110年度上易字第1425
號，中華民國110年11月11日第二審確定判決（臺灣臺北地方法
院109年度易字第935號，起訴案號：臺灣臺北地方檢察署108年
度偵字第12441號），聲請再審，本院裁定如下：
    主  文
再審之聲請駁回。
    理  由
一、再審聲請意旨略以：
㈠、聲請人即受判決人葛台友於110年8月23日刑事陳述意見狀一
    、〈三〉及〈四〉（見本院110年度上易字第1425號卷第77至83
    頁）曾提出：1.證人謝錦玉（以下略稱謂僅以姓名稱之）為
    臺北市政府警察局信義分局三張犁派出所員警，依規定應為
    證人即告訴人Prochazka Tyler Douglas（美國籍，中文名
    ：羅泰，以下以中文名稱之）傷處拍照，然謝錦玉當時卻未
    拍照存卷，證物内無羅泰受傷相片，足證羅泰報案時並未受
    傷。2.證人陳偉杰（以下略稱謂僅以姓名稱之）為當日第一
    個到場之警員，羅泰向其表示遭聲請人用手架住，陳偉杰證
    稱當場有詢問羅泰有無受傷，但忘了羅泰如何回答。倘羅泰
    當時答稱有受傷，陳偉杰必須進一步詢問哪裡受傷，並於確
    認後要求聲請人及羅泰雙方回派出所說明，然陳偉杰僅以糾
    紛案處理，令雙方離開，足證羅泰在現場時自承並未受傷。
    則依上述1.及2.足以證明羅泰在離開派出所前並未受傷，惟
    原確定判決對聲請人之舉證隻字未提，即重要證據漏未審酌
    ，爰請求依刑事訴訟法第421條規定再行審理。
㈡、依證人即101大樓主樓保全湯繼禹（以下略稱謂僅以姓名稱之
    ）於108年3月28日警詢時證述：「我於108年3月26日（詳細
    時間、地點我不記得了）經警方提示正確時間為108年3月26
    日13時06分在台北市信義區101大樓商場前廣場，我當時由
    商辦大樓内側走道聽到咆嘯聲，並看到一位外國人在閃躲台
    灣民眾。外國人開口求救，需要人幫忙他。台灣民眾一直用
    英文要求外國人道歉，外國人則是跟我說他被打。所以我維
    護在雙方中間，避免雙方互毆，台灣民眾要我不要維護外國
    人讓他離開。我回應台灣民眾『我不能限制外國人的行動自
    由，但是我也不能看著外國人被打』，隨後警方到場了解處
    理」。惟108年3月26日13時06分時，警察尚未到達現場，警
    方之所以知道正確時間，顯然係經臺北市政府警察局信義分
    局三張犁派出所向台北市信義區101辦公大樓業者調取裝置
    於門口錄影機之錄影資料，而該時間與聲請人於110年9月24
    日刑事陳述意見狀〈二〉所附錄影光碟片檔名「老外糾紛」影
    片之停止錄影時間完全吻合，足證聲請人自要求羅泰勿離開
    ，至陳偉杰到場為止，與羅泰並無肢體接觸，自無從造成羅
    泰受有擦傷，而聲請人因遭羅泰挑釁，在渠身後以英語要求
    其勿離開及說明挑釁聲請人之原因，惟羅泰不理會並繼續前
    進，聲請人因左手持有看板，因此以右手拉住羅泰雙肩帶背
    包左側肩帶約1秒鐘，應不構成妨害自由之法定要件。
㈢、依據上開錄影光碟片中檔名「陳偉杰謝錦玉1320到101」影片
    ，先前到101大樓主樓前廣場處理聲請人與羅泰糾紛之三張
    犁派出所警員陳偉杰，於13時20分偕同兩位女警謝錦玉及陳
    騫靜突然到達聲請人歡迎大陸遊客並遭羅泰挑釁之101大樓
    商場部前，要求聲請人隨其立即回三張犁派出所了解案情，
    聲請人因10餘分鐘前，經陳偉杰確認聲請人及羅泰雙方僅係
    口角糾紛並飭令雙方離開，因此不願隨其前往，此時適有案
    外人對聲請人比中指，聲請人因此要求在場警員處理，事情
    並因此中斷，查該對聲請人比中指之案外人名為鐘永導，聲
    請人曾對鐘永導提起告訴並達成和解而獲不起訴處分，依據
    附件台北地方檢察署108年度調偵字第1848號不起訴書所載
    ，渠出現之時間為108年3月26日下午1時21分許，與聲請人
    錄影顯示之時間一致，又101辦公大樓錄影顯示羅泰跑向辦
    公大樓之時間與聲請人錄影與之時間亦一致，足證鈞院判決
    書二、㈢所載，密錄器的時間顯示，是由使用人設定，不能
    證明確為當時正確時間，不足以據以認定告訴人警詢筆錄記
    載的時間不正確，甚至指稱該筆錄是偽製一節，顯屬過於主
    觀，另依據上開錄影光碟片中檔名「謝錦玉1330仍在101」
    影片顯示，謝錦玉在登記案外人鐘永導之姓名等資料後，繼
    續協助陳偉杰說服聲請人隨同他們立即回三張犁派出所，直
    至13時30分時仍在101大樓商場部前與聲請人對話，不可能
    同時在派出所為羅泰做筆錄，故羅泰在三張犁派出所所作之
    調查筆錄顯具重大瑕疵而不具法律效力。
二、按：
㈠、不得上訴於第三審法院之案件，除刑事訴訟法第420條規定外
    ，其經第二審確定之有罪判決，如就足生影響於判決之重要
    證據漏未審酌者，亦得為受判決人之利益，聲請再審，刑事
    訴訟法第421條定有明文。所謂「重要證據」，必須該證據
    已足認定受判決人應受無罪、或免訴、免刑或輕於原審所認
    定之罪名方可，如不足以推翻原審所認定罪刑之證據，即非
    足生影響於原判決之重要證據；「漏未審酌」，乃指第二審
    判決前已發現而提出之證據，未予審酌而言，如證據業經法
    院依調查之結果，本於論理法則、經驗法則為取捨，據以認
    定事實後，而被捨棄，且於判決內敘明捨棄之理由者，即非
    漏未審酌（最高法院103年度台抗字第575號裁定意旨參照）
    。亦即刑事訴訟法第421條所規定因重要證據漏未審酌而聲
    請再審者，指該證據於案情有重要關係且未經審酌者而言，
    如證據業經法院本其自由心證予以取捨及判斷，僅係對此持
    相異評價，即不能以此為由聲請再審。再依刑事訴訟法第42
    0條第3項增訂之規定，舉凡法院未經發現而不及調查審酌者
    ，不論該證據之成立或存在，係在判決確定之前或之後，甚
    且法院已發現之證據，但就其實質之證據價值未加以判斷者
    ，均具有新規性，放寬聲請再審新證據之範圍。至於同法第
    421條所稱「重要證據漏未審酌」之規定，實與第420條第3
    項規定之再審新證據要件相仿，亦即指該證據實質之證據價
    值未加以判斷者而言（最高法院108年度台抗字第188號裁定
    意旨參照）。
㈡、再審係就確定判決事實錯誤而設之救濟方法，與非常上訴旨
    在糾正法律上之錯誤不同，故如確定判決違背法令，雖可依
    非常上訴之方法謀求救濟，要不能據為聲請再審之理由（最
    高法院56年度台抗字第44號裁定意旨參照）。
三、本院已依刑事訴訟法第429條之2前段規定通知聲請人到場確
    認其聲請再審之事由如上，並聽取檢察官及聲請人之意見（
    見本院第35至36頁），合先敘明。　
四、經查：
㈠、本件原確定判決即本院110年度上易字第1425號認定聲請人犯
    修正前刑法第277條第1項傷害罪、刑法第304條强制罪，所
    憑之證據及其認定之理由，係援引第一審判決即臺灣臺北地
    方法院109年度易字第935號判決所載之證據及理由，綜合審
    酌聲請人之供述及證人羅泰、湯繼禹、陳偉杰、謝錦玉、王
    韋智之證述，以及臺北市政府警察局信義分局三張犁派出所
    報案三聯單、臺北醫學大學附設醫院108年3月26日診斷證明
    書等證據，認定被告有原確定判決所載之犯行，並於理由欄
    內說明認定所憑之依據與得心證之理由，且對於聲請人於事
    實審法院審理中所為辯解認係卸責之詞，不足採取之原因，
    依憑卷證資料，詳加指駁，核其論斷作為，皆為事實審法院
    職權之適當行使，無悖於經驗法則或論理法則，亦無違法不
    當之情事。
㈡、關於再審聲請意旨一、㈠及㈡部分，聲請意旨雖主張羅泰並未
    受傷，且聲請人以右手拉住羅泰雙肩帶背包左側肩帶約1秒
    鐘，應不構成傷害及妨害自由之法定要件云云。惟原確定判
    決所引用之第一審判決即臺灣臺北地方法院109年度易字第9
    35號理由欄貳、一、㈡、⒈業已載明：「被告與告訴人素不相
    識，於108年3月26日13時許，在101大樓廣場前，因現場有
    五星旗幟，告訴人以手比出拇指向下之手勢，被告見狀欲與
    告訴人理論，俟告訴人欲離開現場，被告以手抓住告訴人隨
    身雙肩後背包，告訴人於當日受有右側手部擦傷、右側上臂
    擦傷之傷害等情，為被告所不爭執（見易字卷第37至41頁）
    。核與告訴人、證人湯繼禹、陳偉杰、謝錦玉、王韋智之證
    述大致相符【見108年度偵字第12441號卷（下稱偵卷）第43
    至44頁、第69至71頁、第73至74頁、第89至90頁、第113至1
    14頁，易字卷第93至130頁】，並有北醫108年3月26日診斷
    證明書、臺北市政府警察局信義分局108年3月26日受理各類
    案件紀錄表在卷可稽（見偵卷第23頁、第33頁）」；理由欄
    貳、一、㈢亦載：「證人陳偉杰於審理中證稱：依我現在印
    象所及，當天到場時看到的狀況已經沒有在拉扯，也因為沒
    有繼續拉扯就不是現行犯，所以無法將被告帶回警局等語。
    又證人謝錦玉於審理中證稱略以：告訴人於108年3月26日調
    查筆錄是由我所制作，當時我有問告訴人有無受傷，告訴人
    有向我表示手上有一點紅腫等語。且告訴人係於本案發生後
    不久即前往北醫就診，告訴人所受傷勢與上開指訴被告係強
    拉其雙肩後背包，並有碰觸其手部，且將告訴人壓制在牆上
    之手段相符，又告訴人於本案案發後，連續前往警局製作筆
    錄，再前往北醫就診，自無可能在短暫時間再為加工傷勢而
    有不實之情」。又原確定判決書犯罪事實及理由欄三、㈡復
    說明：「被告確實以手抓住告訴人隨身雙肩後背包，並將告
    訴人壓制在牆上，阻止告訴人離去，且造成告訴人右側手部
    擦傷、右側上臂擦傷，告訴人隨即前往警局製作筆錄、於臺
    北醫學院醫院就診，診斷證明由醫師執行業務依其專業所製
    作，均經原審詳述論斷。被告仍以相同辯解否認犯行，不足
    採信。」，有第一審判決、原確定判決及上開證據在卷可稽
    ，且經本院調取相關電子卷證核閱無訛。可見原確定判決就
    聲請人再審聲請意旨所指證據均已審酌，且對聲請人所辯不
    可採之理由加以說明，並無聲請意旨所稱重要證據漏未審酌
    之情形。
㈢、就再審聲請意旨一、㈡及㈢，另以密錄器錄影時間為辯解，爭
    執羅泰於警詢所為之證述部分。查原確定判決書犯罪事實及
    理由欄三、㈢已敘明：「被告提出所稱掛於胸前的密錄器錄
    影，形式上僅短短幾分鐘，對於全部事實經過不能完整呈現
    ，無從為被告有利的認定；密錄器的時間顯示，是由使用人
    設定，不能證明確為當時正確時間，不足以據以認定告訴人
    警詢筆錄記載的時間不正確，甚至指稱該筆錄是偽製；況且
    ，告訴人之警詢陳述，已經原審認定與告訴人在原審結證之
    證言並無出入；但該項警詢筆錄並未經原審引用於認定被告
    犯行之證據，被告此部分辯解，並無理由。」（見本院卷第
    15頁）。參以第一審判決於理由欄、壹、證據能力部分亦已
    說明：「核告訴人於警詢所為之陳述，與其於本院審理時以
    證人身分在庭所為之證述尚無不符，且非為證明被告之犯罪
    事實存否所必要，不合於刑事訴訟法第159條之2所定例外有
    證據能力之要件，應認告訴人於警詢時所為之陳述，無證據
    能力。」，可見原確定判決及第一審判決均未援引羅泰於警
    詢之指訴為證據，亦無漏未審酌及此之情形，故再審聲請意
    旨此部分所指顯無理由，並非可採。
五、綜上所述，聲請意旨無非係對於確定判決取捨證據之職權行
    使予以指摘，並針對卷內證據持與原確定判決相異之評價，
    ，揆諸前揭說明，難認與刑事訴訟法第421條之再審要件相
    合。本件再審之聲請無理由，應予以駁回。
據上論斷，依刑事訴訟法第434條第1項，裁定如主文。
中　　華　　民　　國　　110 　年　　12　　月　　29　　日
                  刑事第二十六庭  審判長法　官  劉嶽承
                                        法　官  古瑞君
                                        法　官  廖紋妤
以上正本證明與原本無異。
不得抗告。
                                        書記官  江珮菱
中　　華　　民　　國　　110 　年　　12　　月　　30　　日